最　高　行　政　法　院　判　決
　　　　　　　　　　　　　　　　　　 94年度判字第01897號
上　訴　人　桃園縣政府稅捐稽徵處
代　表　人　乙○○
訴訟代理人　丙○○
被 上訴 人　甲○○
上列當事人間因地價稅事件，上訴人不服中華民國93年6月10日
臺北高等行政法院93年度簡字第244號判決，提起上訴。本院判
決如下：
    主  文
原判決關於坐落桃園縣龍潭鄉○○段424號土地地價稅部分及該
訴訟費用均廢棄，發回臺北高等行政法院。
    理  由
壹、本件上訴人主張：查原審係援引上訴人民國（下同）89年3
    月28日會勘紀錄，並依據原審另案於91年9月13日至現場覆
    勘結果，認定被上訴人所有系爭坐落桃園縣龍潭鄉○○段42
    4地號土地於89年間仍作農業使用且公共設施並未全部完竣
    ，而有土地稅法第22條第1項規定之適用；惟前開原審91年9
    月13日履勘紀錄，係指系爭龍潭鄉○○段424地號土地有小
    部分土地面積屬於公共設施未完竣之範圍，次按行為時平均
    地權條例施行細則第2條第1項第4款規定「．．．公共設施
    完竣地區範圍之勘定，．．在縣（市）政府為建設局或工務
    局或農業局（科）。」，依上訴人於原審所檢具之桃園縣大
    溪地政事務所92年4月17日溪地價字第0920003070號函送龍
    潭都市計畫公共設施完竣清冊所載，本筆土地總面積為2,97
    8.78平方公尺，其中2,665.45平方公尺於85年1月間已屬公
    共設施完竣地區，其餘313.33平方公尺之土地公共設施未完
    竣，按「部分位於都市計畫公共設施完竣區，部分位於公共
    設施尚未完竣區內，應如何課稅一案，准按公共設施完竣之
    比例，分別課徵地價稅與田賦。」為財政部80年7月16日台
    財稅第800706491號函釋所明定，是本案系爭龍潭鄉○○段
    424地號土地中僅有面積313.33平方公尺符合土地稅法第22
    條第1項規定改課徵田賦，經重行核算該筆地號土地地價稅
    應由新臺幣（下同）73,004元更正為65,325元，而原審對公
    共設施完竣之定義顯有誤認，且未通盤審酌上訴人檢具之相
    關證物，是本案應如何據以核課地價稅或田賦時所適用之法
    令顯有違誤，爰請求廢棄原判決關於桃園縣龍潭鄉○○段42
    4地號土地地價稅部分。
貳、被上訴人未提出上訴答辯狀。
參、原判決關於坐落桃園縣龍潭鄉○○段424地號土地地價稅部
    分：依上訴人89年3月28日會勘紀錄所載，使用情形為「作
    農業使用」，卷附照片影本顯示與湖底段617地號均作農業
    使用（會勘紀錄湖底段617號土地亦係作農業使用），並非
    如上訴人主張有未作農業使用之情事。又系爭湖底段424號
    土地上訴人於91年12月10日以府法訴字第0910271847號答辯
    書已陳明係公共設施未全部完竣，另依原審另案於91年9月
    13 日至現場履勘結果，湖底段424號土地面臨大同路（路兩
    旁有排水溝）隔一巷道與龍星國小為鄰。617地號土地面臨
    前揭8公尺計畫巷道，故424號土地有小部分公共設施未完成
    等情，亦有原審91年9月13日現場履勘筆錄可稽，系爭湖底
    段424號迄至91年9月13日履勘時公共設施並未全部完竣堪以
    認定。因此，系爭湖底段424地號土地於89年間（上訴人於
    93年5月5日於準備程序陳明90年地價稅係依89年土地實際使
    用現況為準）既仍作農業使用，且公共設施並未全部完竣，
    依土地稅法第14條、第22條第1項及同法施行細則第21條第2
    項第1款、第2款、第23條第1項、第2項等條規定，自仍應課
    徵田賦。因此，上訴人以被上訴人未作農業用地為由，課徵
    系爭湖底段424地號土地90年度地價稅73,004元，自有違誤
    ，復查決定、訴願決定未予糾正，仍予維持，亦有未洽。被
    上訴人主張撤銷訴願決定、復查決定及原處分關於坐落桃園
    縣龍潭鄉○○段424地號土地課徵90年度地價稅73,004元部
    分，為有理由，應予准許。
肆、本院查：（一）、按對於適用簡易程序之裁判提起上訴或抗
    告，須經本院許可，且該許可以訴訟事件所涉及之法律見解
    具有原則性者為限，行政訴訟法第235條定有明文。所謂具
    有原則性，係指該事件所涉及之法律問題意義重大，而有加
    以闡釋之必要。本件上訴人主張原審對公共設施完峻之定義
    顯有誤認，且未通盤審酌上訴人檢具之相關證物，是本案應
    如何據以核課地價稅或田賦時所適用之法令顯有違誤，因其
    所涉及之法律見解具有原則性，自應許可，合先明。（二
    ）、按「已規定地價之土地，除依第22條規定課徵田賦者外
    ，應課徵地價稅。」、「非都市土地依法編定之農業用地或
    未規定地價者，徵收田賦。但都市土地合於下列規定者亦同
    ：一、依都市計畫編為農業區及保護區，限作農業用地使用
    者。二、公共設施尚未完竣前，仍作農業用地使用者。三、
    依法限制建築，仍作農業用地使用者。四、依法不能建築，
    仍作農業用地使用者。五、依都市計畫編為公共設施保留地
    ，仍作農業用地使用者。」及「本法第22條第1項但書規定
    都市土地農業區、保護區、公共設施尚未完竣地區、依法限
    制建築地區，依法不能建築地區及公共設施保留地限作或仍
    作農業用地使用者，指上開地區內之下列土地。一、土地登
    記簿上所載為田、旱、林、養、牧、原、池、鹽、水、溜、
    溝等11種地目之土地。二、實際供與農業經營不可分離之農
    舍．．．及其他農業使用之土地。」「本法第22條第1項第2
    款所稱公共設施尚未完竣前，指道路、自來水、排水系統、
    電力等4項設施尚未建設完竣而言。前項道路以計畫道路能
    通行貨車為準；自來水及電力等以可自計畫道路接通輸送者
    為準；排水系統以能排水為準。」分別為土地稅法第14條、
    第22條第1項及同法施行細則第21條第2項第1款、第2款、第
    23條第1項、第2項所明定。本件被上訴人所有坐落於桃園縣
    龍潭鄉○○段、龍華段地號等21筆土地，上訴人依土地稅法
    第14條規定核課其90年度地價稅182,598元，被上訴人以系
    爭土地公共設施未完成，應課徵田賦等為由，申請復查，上
    訴人以91年4月30日桃稅法字第0910056692號復查決定駁回
    ，被上訴人不服，提起訴願，經遭決定駁回，向原審提起行
    政訴訟，經原審判決主文諭知：「訴願決定、復查決定及原
    處分關於坐落桃園縣龍潭鄉○○段424地號土地課徵90年度
    地價稅柒萬仟零肆元部分撤銷。原告（即被上訴人）其餘
    之訴駁回。訴訟費用由被告（即上訴人）負擔5分之2，其餘
    由原告（即被上訴人）負擔。」，上訴人不服提起上訴。原
    判決以前揭理由，將訴願決定、復查決定及原處分關於坐落
    桃園縣龍潭鄉○○段424地號土地之地價稅撤銷，固非無見
    。（三）、原判決依原審另案於91年9 月13日至現場履勘結
    果，湖底段424地號土地面臨大同路（路兩旁有排水溝）隔
    一巷道與龍星國小為鄰。617地號土地面臨前揭8公尺計畫巷
    道，故424地號地有小部分公共設施未完成等情，系爭湖底
    段424地號迄至91年9月13日履勘時公共設施並未全部完竣堪
    以認定。而作為本件90年度地價稅認定是否仍作農業使用且
    公共設施並未全部完竣時，系爭土地係部分或全部土地面積
    屬於公共設施未完竣之範圍，若係部分土地面積屬於公共設
    施未完竣之範圍，應有財政部80年7月16日台財稅第8007064
    91號函釋：「部分位於都市計畫公共設施完竣區，部分位於
    公共設施尚未完竣區內，應如何課稅一案，准按公共設施完
    竣之比例，分別課徵地價稅與田賦。」之適用，原判決對於
    此事項及法律適用未予以詳究，遽爾將訴願決定及原處分關
    於此部分均撤銷，容有未洽。又此部分原審未予區分公共設
    施完竣部分或未完竣部分，上訴人之上訴當及於此部分之全
    部。上訴意旨指摘原判決此部分違背法令，求予廢棄，非無
    理由，自應將原判決此部分廢棄，發回原審法院。
據上論結，本件上訴為有理由，依行政訴訟法第236條、第256條
第1項、第260條第1項，判決如主文。
中　　華　　民　　國　　94　　年　　12　　月　　1　　 日
                  第一庭審判長法  官　葉　振　權
                              法  官  陳　秀　美
                              法  官　劉　鑫　楨
                              法  官　吳　明　鴻
                              法  官　梁　松　雄
以  上  正  本  證  明  與  原  本  無  異
中　　華　　民　　國　　94　　年　　12　　月　　1　　 日
　　　　　　　　　　　　　　　書記官　陳　盛　信
